【裁判字號】    97,交簡上,124
【裁判日期】    970702
【裁判案由】    公共危險
【裁判全文】
臺灣桃園地方法院刑事判決           97年度交簡上字第124號
上  訴  人
即  被  告  甲○○
上列上訴人即被告公共危險案件，不服本院簡易庭中華民國97年
3月31 日97年度桃交簡字第887 號第一審刑事簡易判決（聲請簡
易判決處刑案號：97年度偵字第5075號），向本院提起上訴，本
院管轄之第二審合議庭判決如下︰
    主  文
上訴駁回。
    事  實
一、甲○○前曾於民國九十年間因酒醉駕車之公共危險案件，經
    法院判處罰金銀元一萬五千元確定，於九十一年十月十六日
    繳清罰金，執行完畢，復於九十一年間因酒醉駕車之公共危
    險案件，再度遭法院判處拘役五十九日確定，於九十二年四
    月七日易科罰金執行完畢（不構成累犯），仍不知悔改，又
    先於九十七年一月二十六日中午十二時許，在桃園縣桃園市
    ○○街二十三號，飲用三瓶啤酒，再於當日晚間十時三十分
    許，接續在桃園縣桃園市○○路「乾一杯海產店」內食用含
    有酒精成分之薑母鴨，並飲用半杯高粱酒後，明知其因酒精
    作用，已陷於不能安全駕駛動力交通工具之程度，仍於當日
    晚間十時許飲酒結束後，駕駛Ｌ八—０八一九號小客車上路
    行駛。當日晚間十時五十三分許，甲○○駕駛上開小客車，
    行經桃園縣桃園市○○路國道二號陸橋下時，適逢警員攔檢
    ，在查獲、測試、詢問過程中發現甲○○有對員警指揮無反
    應或遲緩、語無倫次、含糊不清、全身酒味等異狀，且未能
    通過「酒後生理協調平衡檢測」，再經警測試其呼氣中所含
    酒精濃度結果，達每公升一點０三毫克，而發覺上情。
二、案經桃園縣政府警察局移送臺灣桃園地方法院檢察署檢察官
    偵查後，聲請以簡易判決處刑。
    理  由
一、後引酒精測試紀錄表係機械測量所得之紀錄，並非依憑人之
    記憶所為之陳述，非傳聞證據，其測試過程又無瑕疵可指，
    其測試結果自可採為證據。至於警員製作之「刑法第一百八
    十五條之三案件測試觀察紀錄表」、「桃園縣政府警察局汽
    車駕駛人酒後生理協調平衡檢測紀錄卡」雖係警員在審判外
    以書面所為之傳聞陳述，然被告除主張其在受測前未經告知
    以外（此部分詳如後述），在本院言詞辯論終結前並未以傳
    聞為由，爭執其證據能力，依刑事訴訟法第一百五十九條之
    五第二項規定，視為同意引用為證據；本院斟酌上開書面係
    警員現場紀錄被告外觀舉止及接受酒後生理協調平衡檢測之
    結果，應無造假之虞，且被告在警詢中亦坦承有酒後駕車之
    不法事實，依此書面陳述作成時之情況，本院認為適當，依
    刑事訴訟法第一百五十九條之五第一項規定，上開觀察紀錄
    表及檢測紀錄卡亦均有證據能力，先予敘明。
二、訊據被告甲○○坦承上揭犯行不諱，且有其酒精測試紀錄表
    一份附卷可稽（偵查卷第十三頁）。而按，人體呼氣中所含
    酒精濃度如為每公升０點二五毫克，即相當於血液中酒精濃
    度（ＢＡＣ）百分之０點０五，而1.ＢＡＣ達百分之０點０
    三至百分０點０五時，對駕駛能力之影響為：多數駕駛人心
    境逐漸變幻不定，視覺與反應靈敏性減弱，對速度及距離的
    判斷力差。對心理行為之影響為：觀察力逐漸欠缺，心情漸
    趨輕鬆，自信心增加，多話，精神狀態處於陶醉感。2.ＢＡ
    Ｃ到達百分之０點０五至百分之０點０八時，對駕駛能力之
    影響為：反應遲鈍，駕駛能力受損，遲而不決或決而不行。
    對心理行為之影響為：情緒鬆弛，感情與行為趨向誇張，肌
    肉不協調，精神處於興奮狀態。3.ＢＡＣ到達百分之０點０
    八至百分之０點一五時，對駕駛能力之影響為：判斷力嚴重
    受到影響，體能與精神協調受損，駕駛之體能困難增加。對
    心理行為之影響為：產生情緒異常現象，步伐不穩，言語不
    清，反應惡劣，記憶及判斷力受損，精神處於錯亂狀態。4.
    ＢＡＣ超過百分之０點一五時，對駕駛能力之影響為：視線
    搖晃，駕駛已進入恍惚狀態，判斷及理解遭到扭曲，駕駛不
    穩定。對心理行為之影響為：意識不明，嘔吐，站、走及講
    話困難，責任感喪失，精神處於麻痺狀態。5.ＢＡＣ超過百
    分之０點五時，對駕駛人能力之影響為：無法開車。對心理
    行為之影響為：爛醉如泥，失去知覺可能致死，精神處於昏
    睡狀態。上開酒精影響駕駛人駕駛能力之研究，有交通部運
    輸研究所九十年九月二十四日運安字第九００００五八五四
    號函暨所附該所七十九年「駕駛人行為反應之研究—酒醉駕
    車對駕駛行為之分析研究」可考。被告於本件測得之呼氣中
    所含酒精濃度為每公升一點０三毫克，相當於血液中酒精濃
    度（ＢＡＣ）百分之０點二０六，依上開說明，其駕駛能力
    受酒精作用，已有視線搖晃，駕駛已進入恍惚狀態，判斷及
    理解遭到扭曲，駕駛不穩定等影響。參酌被告在警員查獲、
    測試、詢問過程中，又有對員警指揮無反應或遲緩、語無倫
    次、含糊不清、全身酒味等異狀，且其接受「酒後生理協調
    平衡檢測」結果，五項測試項目中有四項不合格，並未通過
    上開測驗，此有警製「刑法第一百八十五條之三案件測試觀
    察紀錄表」、「桃園縣政府警察局汽車駕駛人酒後生理協調
    平衡檢測紀錄卡」各一份在卷可考（偵查卷第十四頁、第十
    五頁），足徵被告案發時確已因酒精作用，而影響正常之駕
    駛能力，其酒醉駕車，已達不能安全駕駛之程度，亦堪認定
    。本件事證明確，被告犯行已堪認定，應依法論科。
三、核被告所為，係犯刑法第一百八十五條之三服用酒類不能安
    全駕駛動力交通工具而駕駛之公共危險罪。原審斟酌被告於
    吐氣中所含酒精成分高達每公升一點０三毫克之狀況下，仍
    貿然駕駛小客車上路，嚴重影響道路交通安全，且被告先前
    已經二度因酒醉駕車之公共危險案件，遭法院判處罪刑確定
    ，並均已執行完畢，仍不知警惕等情，量處被告有期徒刑三
    月，並諭知易科罰金之折算標準為以新臺幣（下同）二千元
    折算一日，經核其認事用法均無違誤，量刑亦難謂為不當，
    自應予以維持。
四、被告上訴指稱：伊前次因酒醉駕車遭法院判處拘役五十九日
    ，係於九十二年四月七日易科罰金執行完畢，距離本次案發
    已有六年之久，原審誤認該次係在九十四年四月七日易科罰
    金，進而量處伊三個月有期徒刑，刑度雖可接受，惟諭知易
    科罰金之折算標準為以二千元折算一日部分，則嫌過重，且
    警員對伊施做酒後生理平衡協調檢測時，並未告知即行施測
    等語。按法官在有罪判決內如何量處罪刑，甚或是否宣告緩
    刑，均為實體法賦予審理法官裁量之刑罰權事項，故法官行
    使此項裁量權，自得依據個案情節，參酌刑法第五十七條各
    款所定之犯罪情狀，於法定刑度內量處被告罪刑；除有逾越
    該罪法定刑或法定要件，或未能符合法規範體系及目的，或
    未遵守一般經驗及論理法則，或顯然逾越裁量，或濫用裁量
    等違法情事之外，自不得任意指摘其量刑違法，最高法院對
    此並著有七十五年台上字第七０三三號判例可資參照。準此
    ，法官量刑，如非有前述明顯情狀，自不得擅加指摘其違法
    或不當。經查，本件原審依憑被告有兩次酒醉駕車之公共危
    險前科，不知警惕，又再酒後駕車上路，且此次測得其呼氣
    中所含酒精濃度高達每公升一點０三毫克，嚴重影響道路交
    通安全等情，酌情量處被告有期徒刑三月，並諭知易科罰金
    之折算標準為以二千元折算一日，其量刑並無不當，已見前
    述，而對照刑法第一百八十五條之三之公共危險罪法定本刑
    為「一年以下有期徒刑、拘役或十五萬元（新臺幣）以下罰
    金」，亦難謂原審量刑有何違法可言，至於原審在判決書中
    記載被告於九十一年間因酒醉駕車之公共危險案件，遭法院
    判處拘役五十九日確定，於「九十四年」四月七日易科罰金
    執行完畢（見原判決第一頁），雖與卷附臺灣高等法院被告
    前案紀錄表記載被告該次係於九十二年四月七日易科罰金不
    符，惟此應係誤載，且非前述原審量刑之主要理由，單憑此
    節，尚不足認定原審量刑之基礎事實有何明顯錯誤，即難據
    以推論原審量刑失之過重。再者，警員對被告施做「酒後生
    理協調平衡檢測」，係對本案犯罪事實之調查採證，縱如被
    告所辯：事先未徵得伊同意受檢云云屬實，亦難遽指為此項
    程序上之瑕疵，足以排除上開檢測結果之證據能力，而該項
    檢測結果如何可以證明被告酒醉駕車，已達不能安全駕駛之
    程度，亦已經本院詳述理由如前，何況，即使排除前開檢測
    結果為證據，然依其他現存事證，仍足以認定被告在本案中
    酒後危險駕車之犯罪事實，結果並無不同，是故，被告此部
    分所辯，亦不足執為有利於其之認定甚明。綜上，被告以原
    審量刑過重，且警員未徵求伊同意，即遽行對伊施做「酒後
    生理協調檢測」為由，向本院提起上訴，為無理由，應予駁
    回。
據上論斷，應依刑事訴訟法第四百五十五條之一第三項、第三百
六十八條，判決如主文。
本案經檢察官林清安到庭執行職務。
中    華    民    國    97    年    7     月    2     日
                  刑事第八庭  審判長法  官  邱滋杉
                                    法  官  吳為平
                                    法  官  陳彥宏
以上正本證明與原本無異。
不得上訴。
                                    書記官  翁其良
中    華    民    國    97    年    7     月    2     日


司法院資訊處製作；財團法人民間司法改革基金會備份。
